【裁判字號】    90,易,2268
【裁判日期】    900807
【裁判案由】    違反能源管理法
【裁判全文】
臺灣臺中地方法院刑事判決                          九十年度易字第二二六八號
    公  訴  人  台灣台中地方法院檢察署檢察官
    被      告  甲○○
右列被告因違反能源管理法案件，經檢察官提起公訴（九十年度偵字第八六九０號）
，本院判決如左：
    主  文
甲○○未經許可而經營中央主管機關指定之能源產品銷售業務，累犯，處拘役伍拾玖
日，如易科罰金，以參佰元折算壹日。
油槽壹座及加油機壹組（含加油槍壹支、馬達壹個、油量計錶參個）及石油產品貳仟
伍佰公升均沒收。
    事  實
一、甲○○（前曾因詐欺案件，經臺灣高等法院台中分院於民國（下同）八十九年四
    月六日年間判處有期徒刑二月確定，八十九年十一月十七日執行完畢）明知柴油
    係經中央主管機關指定之能源產品，其銷售業務，非經許可不得經營，竟自九十
    年三月間某日起，基於經營銷售之犯意，在台中縣梧棲鎮○○路○段與中橫四路
    路交岔路口旁之貨櫃屋，設置油桶、油槽及加油機組等加油設備之地下加油站，
    並以每公升新台幣（下同）八點九元之價格，向「林先生」之不詳年籍成年男子
    購入之含高硫質（0.76wt％）廉價柴油，再以每公升九點九元之價格販售予不特
    定人，賺取其間差價牟利，而未經許可擅自經營中央主管機關指定之能源產品柴
    油之銷售業務。嗣於九十年五月十日十四時許，適有涂春璘駕駛車牌號碼ＩＢ－
    ８６０號自大貨車前往上址添加柴油之際，為警當場查獲，並扣得甲○○所有供
    銷售之柴油二千五百公升及供銷售柴油所用之油槽一座及加油機一組（含加油槍
    一支、馬達一個、油量計錶三個，均由其保管中）。
二、案經台中縣警察局移送臺灣台中地方法院檢察署檢察官偵查起訴。
    理  由
一、右揭事實業據被告於偵、審中供認不諱，核與證人即九十年五月十日至前開處所
    加油之自大貨車司機涂春璘於警訊時所證述之情節相符，被告上開自白應可信為
    真實。而被告遭查獲時所扣案之石油產品，經送中國石油股份有限公司檢驗結果
    ，確屬柴油無誤，亦有經濟部取締違法經營油品會報執行小組台中執行分組九十
    年六月二十一日（九０）中直字第三五七─一─０六０號函暨所附檢驗報告及中
    國石油股份有限公司煉製研究所產品研究組檢驗報告各一份在卷足稽。此外，復
    有被告所有供犯本罪之油槽一座（內含銷售用之柴油二千五百公升）及加油機一
    組（含加油槍一支、馬達一個、油量計錶三個，均由其保管中）扣案可資佐證。
    綜上，事證明確，被告未經許可而經營中央主管機關指定之能源產品之銷售業務
    犯行，堪以認定。
二、按「柴油」係能源管理法第二條第一款所稱之「石油及其產品」之能源，未經許
    可，不得銷售。被告未經前揭主管機關許可即為銷售此項能源產品，核其所為係
    犯能源管理法第二十條之一未經許可經營中央主管機關指定之能源銷售業務罪。
    又其自九十年四月二十日起至經警查獲之同年五月一日止之未經許可從事柴油銷
    售業務行為，本即含有繼續反覆實施同一種類行為之性質，均應包括於一個經營
    銷售柴油業務之範疇，為實質上一罪，僅能論以一罪，不成立連續犯。又被告前
    曾因詐欺案件，經臺灣高等法院台中分院於民國（下同）八十九年四月六日年間
    判處有期徒刑二月確定，八十九年十一月十七日執行完畢之事實，業經被告供明
    在卷，並有臺灣高等法院檢察署刑案紀錄簡復表、本院被告全國前案紀錄表各一
    件附卷可稽，其於執行完畢後五年以內再犯有期徒刑以上之本罪，應依累犯之規
    定，加重其刑。審酌被告銷售含高硫量之柴油牟利，嚴重污染空氣品質，且有害
    於能源之健全管理，惟其犯後坦承犯行，頗具悔意，故依其人格及行為之特質觀
    之，對社會治安之危害，並非重大，其所犯本件之情節尚屬輕微，本院認被告歷
    此偵審程序，當能記取教訓，且被告銷售期間非長，所得不多等一切情狀，爰量
    處如主文所示之刑，並諭知易科罰金之折算標準。
三、末查扣案柴油二千五百公升係被告所有且供其銷售之能源產品，應依能源管理法第二
    十條之一後段規定宣告沒收；扣案油槽一座及加油機一組（含加油槍一支、馬達
    一個、油量計錶三個，均由其保管中），為被告所有，業據其供承在卷，且供本
    件銷售油品犯罪所用之物，爰依刑法第三十八第一項第二款規定，宣告沒收。末
    按刑法第三十八條第一項第二款所定得沒收者，以屬於被告所有且供犯罪所用或
    供犯罪預備之物，其必於犯罪有直接關係者始屬相當，本件查扣如附表編號一至
    五之簽單、日報表、車號表、寄現明細表乃被告平日記載其收支情形之簿籍，並
    非供直接實施犯罪所用之物，又非違禁物，爰不另為沒收之。
據上論斷，應依刑事訴訟法第四百五十二條、第二百九十九條第一項前段，能源管理
法第二十條之一，刑法第十一條前段、第四十七條、第四十一條第一項前段、第三十
八條第一項第二款，罰金罰鍰提高標準條例第二條，判決如主文。
中      華      民      國    九十      年      八      月      七      日
                                臺灣台中地方法院刑事第六庭
                                    法  官  楊  熾  光
右正本證明與原本無異。
如不服本判決，應於送達後十日內向本院提出上訴狀（須附繕本），上訴於台灣高等
法院台中分院。
                                    書記官
中      華      民      國    九十      年      八      月      七      日
附錄本件論罪條文：
能源管理法第二十條之一
未經許可而經營中央主管機關指定之能源產品之輸入、輸出、生產、銷售業務者，處
一年以下有期徒刑、拘役或科或併科新臺幣三十萬元以下罰金，並得沒收其輸入、輸
出、生產、銷售之產品


司法院資訊處製作；財團法人民間司法改革基金會備份。
